臺灣高等法院民事判決　　　　　　　　　　　　　　　九十三年度勞上字第三五號
　　上　訴　人　國寶人壽保險股份有限公司
　　法定代理人　曾慶豐
　　訴訟代理人　慶啟群律師
　　被上訴人　　甲○○
　　訴訟代理人　何榮源律師
右當事人間確認僱傭關係存在等事件，上訴人對於中華民國九十三年三月三十一日臺
灣臺北地方法院九十二年度勞訴字第二號第一審判決提起上訴，經本院於九十三年九
月八日言詞辯論終結，判決如左：
    主      文
原判決關於確認兩造間僱傭關係存在及命上訴人給付均超過至民國九十三年七月十二
日止部分，及該給付部分假執行之宣告，暨訴訟費用之裁判均廢棄。
右開廢棄部分，被上訴人在第一審之訴及其假執行之聲請均駁回。
其餘上訴駁回。
第一、二審訴訟費用由上訴人負擔十分之九，餘由被上訴人負擔。
    事實及理由
一、上訴人於提起本件上訴時，先位聲明：(一)原判決廢棄。(二)被上訴人在第一審之訴
    及假執行之聲請均駁回。備位聲明：(一)原判決廢棄。(二)確認兩造間之僱傭關係至
    民國（下同）九十三年七月十二日止。(二)上訴人應自民國（下同）九十一年七月
    一日起，至九十三年七月十二日止，按月給付上訴人新台幣（下同）九萬七千元
    ，上訴人則應返還上訴人資遣費三十八萬六千六百元。嗣變更聲明為(一)原判決廢
    棄。(二)被上訴人在第一審之訴及假執行之聲請均駁回。核屬減縮應受判決事項之
    聲明，應予准許。
二、被上訴人起訴主張：被上訴人自民國（下同）八十八年四月二十日起受僱於上訴
    人公司，擔任保全部經理，嗣於八十八年十二月二日調任稽核室主任，負責上訴
    人公司各部室定期查核事項及專案查核事項，每月薪資新台幣（下同）九萬七千
    元。詎上訴人公司於九十一年六月二十一日以勞動基準法第十一條第四款之「業
    務性質變更，有減少勞工之必要，又無適當工作可供安置」為由，資遣被上訴人
    ，並告知被上訴人次日起不用上班，且自同年七月一日起未再給付被上訴人每月
    之薪資。惟查上訴人公司並無「業務性質變更，有減少勞工之必要」之事由，且
    被上訴人資歷良好，豈可能無適當工作可供安置？足見上訴人公司顯係違法解僱
    被上訴人而應屬無效，兩造間僱傭關係仍存在，被上訴人自得請求上訴人按月給
    付薪資報酬。因上訴人違法命被上訴人離開公司，已構成受領遲延，被上訴人當
    無補服勞務之義務。若認上訴人資遣被上訴人之行為為合法，則上訴人亦應依勞
    動基準法規定給付被上訴人預告期間工資及資遣費（扣除被上訴人預領六月份之
    十一天薪資三萬五千五百六十六元）共三十六萬八千六百六十元等情。爰依僱傭
    之法律關係及民法第四百八十七條、第一百八十四條第一項前段等規定，先位聲
    明求為(一)確認兩造間僱傭關係存在。(二)上訴人應自九十一年七月一日起，至被上
    訴人恢復工作或前項僱傭關係終止時止，按月給付被上訴人九萬七千元。(三)願供
    擔保請准宣告假執行之判決。備位聲明：求為(一)上訴人應給付被上訴人三十六萬
    八千六百元暨自本件起訴狀繕本送達翌日起（九十一年八月十六日）至清償日止
    按年息百分之五計算之利息。(二)願供擔保請准宣告假執行之判決。（原審就先位
    聲明為被上訴人勝訴之判決，上訴人聲明不服）並為答辯聲明：上訴駁回。
    上訴人則以：被上訴人係由上訴人臨時董事會決議委任之稽核室主任，按稽核單
    位係財政部所頒布「保險業建立內部控制及內部稽核制度實施要點」第四條、第
    十一條規定，並依九十年十二月二十日廢止上開要點第四條規定後，於同日發布
    之「保險業內部控制及稽核制度實施辦法」第十一條第一項而設立之獨立執行稽
    核業務單位，另依上訴人八十八年至九十一年歷年之「公司組織圖」，亦證查核
    室係直隸上訴人董事長、總經理而獨立執行稽核業務之單位。故兩造間之法律關
    係為委任關係而非僱傭關係。況依民法第五百四十九條第一項規定，上訴人亦得
    任意終止契約，至於終止契約之理由為何，均非所問。故被上訴人提起本訴，顯
    無理由。又上訴人依據原審判決於九十三年六月十日及二十四日二度以存證信函
    通知被上訴人辦理復職事宜時，被上訴人無正當理由竟一再拒絕辦理復職，上訴
    人乃於同年七月九日以存證信函通知被上訴人終止兩造間法律關係，經被上訴人
    於同年十二日收受該存證信函，故兩造間縱有僱傭關係亦已於九十三年七月十二
    日合法終止等語，資為抗辯。並上訴聲明：(一)原判決廢棄。(二)被上訴人在第一審
    之訴及假執行之聲請均駁回。
三、被上訴人主張其自八十八年四月二十日起受僱於上訴人公司，擔任保全部經理，
    於八十八年十二月二日調任稽核室主任，詎上訴人公司於九十一年六月二十一日
    以勞動基準法第十一條第四款之「業務性質變更，有減少勞工之必要，又無適當
    工作可供安置」為由，資遣被上訴人，並告知被上訴人次日起不用上班之事實，
    業據其提出上訴人第三屆第三次臨時董事會會議記錄、資遣通知（見簡易庭卷第
    十八頁至第二十頁）各一件為證，且為上訴人所不爭執，是被上訴人此部分之主
    張，堪信為真實。惟被上訴人主張上訴人係非法解僱被上訴人，則為上訴人否認
    ，並以前詞置辯。故本件兩造之爭點為：(一)兩造間為委任契約或僱傭關係？(二)如
    兩造間為僱傭關係，則僱傭關係至九十三年七月十二日是否已合法終止？茲分述
    之。
四、兩造間為委任契約或僱傭關係？
  (一)按稱僱傭者，謂當事人約定，一方於一定或不定之期限內為他方服勞務，他方給
    付報酬之契約，民法第四百八十二條定有明文；又僱傭與委任之最大區別，在於
    僱傭契約中受僱人須受僱用人之指示服勞務，雙方地位並不對等，而委任契約中
    ，受任人雖依委任人之指示處理委任事務，然雙方係立於平等之地位，此乃僱傭
    與委任最大之不同處（本院九十年度重勞上字第六號判決參照）。且按勞工者，
    係謂受雇主傭用從事工作獲致工資者，勞動基準法 (以下簡稱勞基法)第二條第
    一款亦有明文，而勞基法規定之勞動契約勞工之定義，與民法以勞務給付為契約
    內容之雇傭契約或委任契約均有所不同，一般學理上認為勞動契約當事人之勞工
    ，具有下列特徵(一)人格從屬性，即受雇人在雇主企業組織內，服從雇主權威，並
    有接受懲戒或制裁之義務。(二)親自履行，不得使用代理人。(三)經濟上從屬性，即
    受雇人並不是為自己之營業勞動而是從屬於他人，為該他人之目的而勞動。(四)納
    入雇方生產組織體系，並與同僚間居於分工合作狀態。勞動契約之特徵，即在此
    從屬性，又基於保護勞工之立場，一般就勞動契約之成立，均從寬認定，只要有
    部分從屬性，即應成立。
  (二)上訴人於主管機關登記之經理人資料為總經理、副總經理、協理等人，並未包括
    被上訴人在內，且上訴人公司業務決策，係由經管會討論決定，而該會之成員包
    括董事長、總經理、執行副總、鄭祥人副總、陳慶鴻協理、吳甘澍協理及馬凱林
    特助等人，亦不包括被上訴人，此有經濟部商業司網站查詢上訴人公司基本資料
    （見原審卷第一二九頁至第一三０頁）可考。而依財政部於九十年十二月二十日
  　發布施行之「保險業內部控制及稽核制度實施辦法」（同日廢止前揭保險業建立
    內部控制與內部稽核制度實施要點）第十一條第二項明定：稽核單位應置總稽核
    ，其職位應相當於副總經理或協理。然查被上訴人之職級僅為經理，與前開規定
    之資格並不相符。而上訴人所提之第三屆第三次臨時董事會會議記錄，僅能證明
    上訴人係以臨時董事會同意「調任」原任保全部經理之被上訴人改調任為稽核室
    主任，該工作上之調度，並不足據以證明兩造間即係屬委任關係。再徵之上訴人
    出具之資遺通知書、協調會議紀錄、離職證明等件（見簡易庭卷第二十頁、第二
    十二頁至第二十七頁），亦均載明上訴人係以資遺方式終止兩造間之僱傭關係；
    例如人事令明確記載「稽核室九職等經理甲○○資遣，追溯自九十一年六月十九
    日生效。」（見原審卷第六四頁）另上訴人九十一年六月二十七日九一國寶管字
    第一六七號函請被上訴人於文到五日內回上訴人公司辦理離職手續，亦表明其公
    司於九十一年六月十九日依法並經預告，將被上訴人予以資遣（見原審卷第六五
    頁），嗣被上訴人於九十一年七月十日向台北市政府勞工局申請勞資爭議案件協
    調，上訴人出席人員李忠約經理，亦再度表示被上訴人確為上訴人員工，上訴人
    資遣原確符合勞基法第十一條資遣資格（見本院卷第六六頁）等等，足證上訴人
    始終認為兩造間係屬僱傭關係，並以資遺方式終止兩造間之僱傭關係。果如上訴
    人所辯，兩造間係屬委任關係，何以上訴人並未提經上訴人董事會同意「解任」
    被上訴人？足見證人即上訴人副總經理陳慶鴻所為「經過公司董事會同意任用的
    都是委任關係，被上訴人就是。」（見原審卷第一四三頁）之證詞，無足憑取。
    上訴人辯稱兩造間為委任關係，洵無可取。
  (三)又，上訴人於九十一年六月十三日第四屆第一次臨時董事會通過任命原為「協理
    」身份之吳甘澍為「總稽核」，就前開規定之資格而言，是屬名實相符。被上訴
    人之職稱雖為稽核室主任，當非稽核室最高主管，除需受執行副總之指揮監督（
    詳如後述）外，被上訴人並須聽命於吳甘澍之指揮管理，受其督導辦理內部稽核
    作業，此亦有被上訴人九十一年公出記錄卡（『核准主管』原由執行副總核准，
    於九十一年六月十九日上午十一時四十五分公出時，改由總稽核吳甘澍核准，見
    原審卷第一九一頁）及上訴人管理部九十一年六月十九日被上訴人之簡便行文表
    先敬會總稽核吳甘澍，且由執行蕭副總批示「擬如擬」、總經理批示「如擬」（
    見原審卷第一九二頁）足憑，可見被上訴人在人事行政上確需受上訴人公司之考
    核管理無訛。上訴人辯稱吳甘澍與被上訴人之間並非主管下屬關係，而係擔任同
    一職務之前、後任人員，及被上訴人具有獨立性之身分云云，即無可取。
  (四)再觀之上訴人公司內部稽核手冊第七篇相關規定及申報事項所載，稽核室必須於
    1.每年二月底前將上一年度查核計劃執行情形2.每年五月底前將上一年度內部稽
    核所見異常事項改善情形3.每年十二月底前將次一年度內部稽核作業年度查核計
    劃經總經理簽核後，函寄財政部備查（見原審卷第一三三頁至第一三四頁），足
    證被上訴人所為之稽核報告必須先呈執行副總蕭興宜批示，再呈總經理及董事長
    批示，此有九十年八月二日自行查核報告（見本院卷第一八八頁）可佐。又參之
    九十年八月二十日奉蕭副總指示辦理「檢核佣金發放之正確性」專案稽核報告、
    九十年四月四日「北區部各通訊處週轉金及其他款項管理作業」專案稽核報告中
    蕭執行副總批示加會財務部意見（見原審卷第一八九頁、第一九０頁），且被上
    訴人必須遵守上訴人公司內部稽核手冊第七篇相關規定及申報事項所載辦理（見
    原審卷第一三三頁至第一三四頁之稽核手冊節本），亦有定期稽核流程圖及專案
    稽核流程圖及稽核報告資料（見原審卷第四一頁至第六十頁）可稽。而證人施燕
    如亦到場證稱：「我八十八年進入上訴人公司，八十九年十月調到稽核室，直到
    離職為止。我們是自己製作報告，做完後給主任彙整，再給該月部查核單位主管
    簽核後，再給蕭副總簽核之後，送總經理、董事長後生效。被上訴人當時為稽核
    室主任，他也是要受蕭副總管轄，如果蕭副總覺得報告有重大違規或不符合財政
    部規定的時候，他會退給主任，再交給原承辦人員修改。」、「（如果發現處或
    弊端時，能否直接作成稽核報告，或必需依蕭副總指示撰寫報告？）要看執行副
    總的意思，是要我們直接在上面修改或另外作一份專案來修改。」、「我們對內
    組織系統如原證十九，被證一是我們給供給財政部使用的，稽核室的地位依我在
    職時，如同原證十九（按即八十八年一月十五日上訴人公司新進人員職前簡介資
    料中之組織系統表，見原審卷第一二七頁）所示。稽核報告製作過程沒問題的話
    ，會如被證二流程所示。但如有更動的話，在主任彙整的部份（即被上訴人簽核
    部分）要作調整等語。（見原審卷第一七六頁、第一七七頁）另證人丁憶馨亦到
    場證稱：「問：稽核室目前受何人管轄？答：我們對保險司而言，是直屬董事會
    ，故為獨立作業，公司內部而言，受制於蕭副總」、「問：稽核室的主管何人？
    答：是總稽核吳甘澍，他也要聽蕭副總的。」（見原審卷第一八０、一八一頁）
    等語。參之上訴人雖於九十一年六月十三日任命吳甘澍為總稽核，但吳甘澍仍係
    無獨立權限，且隸屬執行蕭副總管轄，吳甘澍公出、請假，仍須蕭執行副總批准
    ，稽核員申請受訓亦需由蕭副總批准（見原審卷第二七九頁至第二八五頁）。足
    見被上訴人主張其須服從上訴人執行副總蕭興宜之指示提供勞務，上訴人執行副
    總蕭興宜對被上訴人，就稽核事務之處理，具有使用從屬與指揮命令之性質，信
    屬非虛。上訴人雖執被上訴人之職務具超然獨立性以辯，然被上訴人原非「協理
    」級以上資格，所任之職務亦非「總稽核」，且於人事行政及稽核業務上，亦需
    受上訴人之指示管制，已詳如前述，足見被上訴人無論在人格上、經濟上、組織
    上均從屬於上訴人，所為之稽核報告仍須經上司執行蕭副總之核可，更須經總經
    理及董事長最後之批示，至上訴人之證人蔡麗絲所為之證詞亦僅能證明蕭副總未
    要求伊更改報告（見原審卷第一八二頁），並不足據以證明被上訴人不受上訴人
    及蕭執行副總之指揮，是上訴人辯稱被上訴人具有獨立性、兩造間係屬委任關係
    而非僱傭關係云云，仍無可採。
五、按業務性質變更，有減少勞工之必要，又無適當工作可供安置時，雇主得預告勞
    工終止勞動契約。勞基法第十一條第四款固定有明文。惟查該條款之規定，首先
    須業務性質有變更之事實（例如原來生產鞋類，現改為生產玩具），且有減少勞
    工之必要，始可解僱。又如業務性質雖有改變，但原來的勞工均能勝任新工作，
    或經過再訓練亦能勝任，則應無解僱之必要。此外，對於不能勝任的勞工，如可
    改調其他工作，應亦無解雇之必要。上訴人公司以其業務性質變更，有減少勞工
    之必要，又無適當工作可供安置為由，解僱被上訴人，惟查上訴人始終未舉證明
    其公司業務性質有何變更？何以有減少勞工之必要？而觀之被上訴人提出上訴人
    公司之剪報、上訴人公司國寶園地刊物、各月份部門協調會會議紀錄（見原審簡
    易庭卷第二三頁至第二六頁）所示，上訴人公司九十年度營業總收入八十二億一
    千餘萬元，在天下雜誌二千零一年一千大特刊中，名列成長最快的金融機構第六
    名，壽險業的第四名；九十年總保費收入亮麗；九十年五月績效獎金達1.25個月
    ；且九十一年一、二月份經代市場整體業績及各家保險公司分佈狀況，上訴人公
    司排名第二；其第一季總保費收入已達成預算，投資面成果更豐碩，投資報酬率
    接近8%；四月份預估收費3. 4億，一至四月目標保費14.8億，預估可完成17.4億
    ，上訴人公司經營績效得到肯定，已獲准20%境外投資，足見上訴人公司業務蒸
    蒸日上。次查被上訴人歷任南山人壽公司（行政助理）、美商安泰人壽公司（承
    保科科長）、美商全美人壽公司（契約部襄理）、澳商安盛國衛人壽公司（保全
    部經理），參加壽險業務人員各種訓練課程研習，領有核保人員資格證書、結業
    證書、資格證書，此有被上訴人提出之離職證明、勞保投保資料及證書、經歷表
    （見前揭卷第二七頁至三八頁）等件可稽。是被上訴人主張舉凡要保書資料登錄
    管理作業、保費核定及催收、猶豫期退保作業、首期送金單管理作業、未承保檔
    案管理作業、抽退票帳務管理、問題解決流程、業務流程管理、內部定期及專案
    稽核、內控制度電腦化、美國投資型保險商品保單條款英文導讀等人壽保險實務
    工作經驗豐富，信屬可取。上訴人公司主要業務既為人壽保險業務，豈會無適當
    工作安置被上訴人？是上訴人公司以其業務性質變更，有減少勞工之必要，且無
    適當工作安置被上訴人為由而資遣被上訴人，即與法不合，自不生終止僱傭關係
    之效力。準此，兩造間之僱傭關係自屬有效存在。
六、再按僱用人受領勞務遲延者，受僱人無補服勞務之義務，仍得請求報酬，民法第
    四百八十七條定有明定。且依內政部七十四年十一月十五日（74）台內勞字第三
    五七一七二號函釋，非法解僱爭議期間工資仍應照發。承前所述，上訴人終止僱
    傭關係既不合法，是被上訴人主張依民法第四百八十七條規定，請求上訴人給付
    薪資，即屬有據。查被上訴人每月工資為九萬七千元，最後出勤日為九十一年六
    月十九日，此有資遣通知可考（見原審簡易庭卷第三九頁），且係上訴人對被上
    訴人表示翌日起不用再來上班了，命被上訴人離開公司，此為兩造所不爭執，是
    上訴人自已構成受領遲延，揆諸前揭規定，被上訴人自得請求上訴人自九十一年
    七月一日起按月給付其應得之薪資報酬九萬七千元至僱傭關係合法終止之日為止
    。
七、兩造間之僱傭關係至九十三年七月十二日是否已合法終止？
  (一)查上訴人雖不服臺灣台北地方法院九十二年度勞訴字第二號民事判決，業經提起
    上訴，並由本院受理在案。惟上訴人為求勞資和諧，幾經衡酌，本已擬妥撤回狀
    ，欲待被上訴人復職後，即依民事訴訟法第四五九條之規定，撤回本件上訴，此
    參上訴人就系爭案件之簽呈即明（見本院卷第五四至五五頁）。上訴人主張：上
    訴人隨即依據原審判決於九十三年六月十日及二十四日二度以存證信函通知被上
    訴人辦理復職事宜，被上訴人無正當理由竟一再拒絕辦理復職，上訴人乃於同年
    七月九日以存證信函通知被上訴人終止兩造間法律關係，經被上訴人於同年十二
    日收受該存證信函，故兩造間縱有僱傭關係亦已於九十三年七月十二日合法終止
    等語，業據上訴人提出與所述相符並為被上訴人不爭執真正之簽呈、存證信函、
    掛號郵件收件回執為證。
  (二)被上訴人雖主張：上訴人予被上訴人之復職通知，並未依上開簽呈決定辦理無條
    件撤回上訴，又未依原判決，將積欠之薪資匯入被上訴人之薪資銀行帳戶，足見
    上訴人並無請被上訴人復職之真意，顯然違反誠信原則云云。惟查依上開簽呈所
    示：「一、撤回上訴，依第一審給付；二、通知林員即日恢復上班；……」之真
    意係待被上訴人復職後，即撤回本件上訴並依第一審判決給付，否則如上訴人撤
    回上訴後，被上訴人仍不願復職，因原判決係命上訴人按月給付至被上訴人復職
    之日止，上訴人之權利將再次受到無端侵害與突襲。就所稱積欠薪資部分，如認
    上訴人不願給付，亦得待上訴人撤回上訴或判決確定後，依強制執行程序執行上
    訴人財產，或逕依第一審所宣告之假執行判決，以三萬九千元供擔保後執行之。
    更何況上訴人上開「撤回上訴，依第一審給付」僅係上訴人公司內部之決定，而
    非兩造和解之條件，更非被上訴人復職之對待給付或先為給付要件。被上訴人既
    主張兩造間僱傭關係仍然存在而訴請確認，並以上訴人受領遲延而得享「無補服
    勞務之義務，仍得請求報酬」之利益，又已獲原審勝訴判決，則依被上訴人之主
    張及原判決意旨，被上訴人仍為上訴人之員工，上訴人通知被上訴人復職，即係
    表明不再拒絕受領，被上訴人自僅有復職給付勞務之義務，不能任意妄加條件。
    至於被上訴人援引之本院八十八年度勞訴字第一○三號判決，係指「於繼續性之
    僱傭契約，僱用人於受領受僱人之勞務給付後，無正當理由而不給付報酬者，受
    僱人以僱用人已不足信賴，其有不能受對待給付之虞，為維護自身之利益而拒絕
    履行嗣後之勞務給付義務，衡諸誠實信用原則及類推適用上開同時履行抗辯權之
    規定，自難謂為不當。」本件上訴人並無於被上訴人受雇用期間「無正當理由而
    不給付報酬」之情形，足見二案情節不同，不能比附援引，被上訴人執此主張，
    即非可採。
  (三)被上訴人復以上訴人未妥善安排其工作及職務為由，指摘上訴人並未依原審判決
    恢其稽核室主任之職位，惟查，原審判決係依被上訴人於原審之先位聲明「……
    至原告恢復工作……」，判決「……至原告復職之日止，按月給付原告新台幣九
    萬七千元」，其中「復職」並未指明係「復原職」，是上訴人通知被上訴人復職
    之職位為「理賠部九職等專門委員」並無不妥。查被上訴人離開上訴人公司前，
    原擔任上訴人公司稽核室（九職等）主任，為稽核室之最高且唯一之主管，該稽
    核單位於其時除主管外尚有四職等專員一名，而現今上訴人稽核室除依法令設有
    總稽核一人為最高且唯一之主管外，另有六職等科長一名及四職等專員一名，為
    被上訴人所不爭執，如依被上訴人之主張，將其「復職」為稽核室（九職等）主
    任，對現階段上訴人稽核室之工作並無助益，同時亦有礙被上訴人於職場上之發
    展。被上訴人既於原審中曾提出其對於人壽保險業工作經驗豐富，並領有各種證
    書，則其就保險業之核心理賠業務自能勝任有餘，上訴人通知其復職為理賠部九
    職等專門委員，並無違背調職命令應基於「企業經營上所必須；不得違反勞動契
    約；對勞工薪資及其他勞動條件未做不利益變更；調動後工作與原有工作性質為
    其體能及技術所可勝任；調動地點過遠，雇主應予必要協助」之五大原則。
  (四)上訴人依據原審判決於九十三年六月十日及二十四日二度以存證信函通知被上訴
    人辦理復職事宜時，被上訴人曾以上訴人就該判決已提起上訴及未妥善安排其工
    作及職務為由，指摘上訴人並無請被上訴人復職之真意。再參以被上訴人於九十
    三年八月二日本院準備程序中，明白表示其不願復職，要求上訴人依原審判決給
    付積欠薪資，並加計各年度年終獎金後，再次以現存年資依勞基法資遣之，凡此
    種種，已足證被上訴人雖於原審主張僱傭關係繼續存在，然實際上並無意復職，
    故於上訴人依據原審判決二度以存證信函通知被上訴人辦理復職事宜時，被上訴
    人均空言指摘上訴人並無請被上訴人復職之真意，而拒絕復職，而數度由上訴人
    人事及法務人員電話通知時辦理復職事宜時，被上訴人亦態度強硬並拒絕溝通。
    是上訴人以自其函請被上訴人復職已月餘，惟被上訴人並無正當理由竟一再拒絕
    辦理復職為由，認被上訴人無正當理由曠工，且繼續曠工三日，而寄發終止上訴
    人與被上訴人間法律關係之存證信函，依勞動基準法第十二條第六款之規定，應
    屬合法，堪予認定。被上訴人主張，上訴人調職命令屬權利濫用之非法行為云云
    ，並非可採。
八、綜上所述，上訴人上訴後辯稱：上訴人依據原審判決於九十三年六月十日及二十
    四日二度以存證信函通知被上訴人辦理復職事宜，被上訴人無正當理由竟一再拒
    絕辦理復職，上訴人乃於同年七月九日以存證信函通知被上訴人終止兩造間法律
    關係經被上訴人於同年十二日收受該存證信函，故兩造間縱有僱傭關係亦已於九
    十三年七月十二日合法終止等語，應可採信。從而，被上訴人提起本訴，請求判
    決確認兩造間僱傭關係至九十三年七月十二日止前存在，及請求上訴人自九十一
    年七月一日起按月給付其應得之薪資報酬九萬七千元至僱傭關係合法終止之日即
    九十三年七月十二日為止，為有理由，應予准許。被上訴人逾此所為請求，為無
    理由，應予駁回。又上開命上訴人給付應准許部分，兩造均陳明願供擔保准、免
    假執行，核無不合，應予准許。至於被上訴人敗訴部分，其假執行之聲請失所附
    麗，應併予駁回。原審就超過上開應准許部分，即關於確認兩造間僱傭關係存在
    及命上訴人給付均超過至民國九十三年七月十二日止部分，為上訴人敗訴之判決
    ，並就給付部分為假執行之宣告，自有未洽。上訴意旨就此部分指摘原判決不當
    ，求予廢棄改判，為有理由。至於上開應准許部分，原審判決確認兩造間僱傭關
    係存在，及命上訴人給付，並為假執行之宣告，核無違誤，上訴意旨，就此部分
    ，仍執陳詞，指摘原判決不當，求予廢棄，為無理由，應駁回其上訴。
九、兩造其餘之攻擊或防禦方法，及未經援用之證據，經本院斟酌後，認為均不足以
    影響本判決之結果，自無逐一詳予論駁之必要。又本院既認被上訴人先位之訴為
    一部有理由，已如前述，是被上訴人備位資遣費之請求，即毋庸再予審酌。另上
    訴人於原審雖曾主張以被上訴人積欠之汽車貸款三十八萬元為抵銷，然係對資遣
    費部分主張，本院既未就備位資遣費部分審理，自毋庸再予調查。再者，上訴人
    雖於上訴理由狀中辯稱：被上訴人應返還上訴人於九十一年間所給付被上訴人之
    資遣費三十八萬六千六百元等語（見本院卷第一一二頁），然上訴人就此部分並
    未為抵銷之抗辯，亦未提起反訴，是以縱上訴人所辯屬實，亦應於本件判決確定
    後另與被上訴人結算，均併此敘明。
十、據上論結，本件上訴為一部有理由，一部無理由，爰判決如主文。
中　　　華　　　民　　　國　　九十三　　年　　　九　　　月　　二十二　　日
                                  民事第十四庭
                                      審判長法  官   　張  宗  權
                                            法  官     陳  永  昌
                                            法  官     蕭  艿  菁
正本係照原本作成。
如不服本判決，應於收受送達後二十日內向本院提出上訴書狀，其未表明上訴理由者
，應於提出上訴後二十日內向本院補提理由書狀（均須按他造當事人之人數附繕本）
上訴時應提出委任律師或具有律師資格之人之委任狀；委任有律師資格者，另應附具
律師資格證書及釋明委任人與受任人有民事訴訟法第四百六十六條之一第一項但書或
第二項（詳附註）所定關係之釋明文書影本。
中　　　華　　　民　　　國　　九十三　　年　　　九　　　月　　二十三　　日
　　　　　　　　　　　　　　　　　　　　　　書記官     尤  峰  惠
附註：
民事訴訟法第四百六十六條之一（第一項、第二項）：
對於第二審判決上訴，上訴人應委任律師為訴訟代理人。但上訴人或其他法定代理人
具有律師資格者，不在此限。
上訴人之配偶、三親等內之血親、二親等內之姻親，或上訴人為法人、中央或地方機
關時，其所屬專任人員具有律師資格並經法院認為適當者，亦得為第三審訴訟代理人
。
